【裁判字號】    98,台上,3671
【裁判日期】    980626
【裁判案由】    違反毒品危害防制條例
【裁判全文】
最高法院刑事判決            九十八年度台上字第三六七一號
上  訴  人  甲○○
上列上訴人因違反毒品危害防制條例案件，不服台灣高等法院中
華民國九十五年十一月二十一日第二審判決（九十五年度上訴字
第二八二五號，起訴案號：台灣台北地方法院檢察署九十四年度
偵字第一八一二號），提起上訴，本院判決如下：
    主  文
原判決撤銷，發回台灣高等法院。
    理  由
本件原判決認定：上訴人甲○○明知甲基安非他命為第二級毒品
，仍基於意圖營利販賣甲基安非他命之概括犯意，連續為下列販
賣安非他命之行為：（一）民國九十四年一月五日下午八時八分
許，張淑貞使用0000000000號行動電話撥打其000
0000000號行動電話，向其以新台幣（下同）七千元之價
格購買甲基安非他命四分之一兩時，上訴人除同意出售同量安非
他命外，並約定於同日交付甲基安非他命及收取部分價金四千元
。（二）九十四年一月十八日下午七時三十八分許，張淑貞又以
上開行動電話聯絡，以「我要半個」等語向其表示欲購買甲基安
非他命半兩時，上訴人又以一萬五千元之價格出售予張淑貞，並
於同日下午八點多，在其台北市○○街二十八巷三號二樓住處附
近交付甲基安非他命一包（毛重拾柒點參肆公克，驗餘淨重拾陸
點貳伍公克）予張淑貞，同時收受部分價金四千元。嗣於同日下
午八時十分許，為台北市政府警察局刑事警察大隊警員在台北市
○○街與羅斯福路口即上訴人前述住處巷口附近，自張淑貞口袋
查獲上述毒品等情。因而撤銷第一審之科刑判決，改判仍論上訴
人以連續販賣第二級毒品罪，處有期徒刑柒年拾月；並為相關從
刑之宣告。固非無見。
惟查：（一）有罪判決書記載之事實，為判斷其適用法令當否之
準據，法院應將依職權認定與論罪科刑有關之事項，翔實記載，
然後於理由內逐一說明其憑以認定之證據，並使事實認定與理由
說明，互相適合，方為合法。倘事實已有敘及，而理由內未加說
明，是為理由不備，理由內已加說明，而事實無此記載，則理由
失其依據，均足構成撤銷之原因。依原判決事實之記載：九十四
年一月五日下午八時八分許，張淑貞撥打上訴人之行動電話，向
上訴人以七千元之價格購買甲基安非他命四分之一兩，並約定於
同日交付甲基安非他命及收取部分價金四千元等情。其二人雖以
電話約定交付毒品及收取價金，然究有無依約前往交易？原判決
並未明白認定，詳細記載，事實尚欠明確，其適用法律是否正確
，本院無憑判斷。又原判決認定上開事實，係以張淑貞於九十四
年一月五日下午八時八分二十八秒使用行動電話與上訴人聯絡，
其二人對話為（Ａ指上訴人，Ｂ指張淑貞）：「Ｂ：喂，楊哥，
我現在手上只有四千元，我朋友說要等他下班。Ａ：你們要合資
購買嗎？Ｂ：是啦，他要三千，但他急著要，總共七千，我想先
跟你拿個四分之一，等他下班我再拿三千元去給你好嗎？Ａ：好
啦。Ｂ：那我現在就過去拿」等語，為其所憑之證據（原判決第
八頁倒數第四至十行）。如果上訴人與張淑貞確於上開通話後，
進而依約前往交易，則張淑貞所稱之另三千元有無於「他下班後
」交付？如屬肯定，則該三千元即屬犯罪所得之物，應宣告沒收
或追繳。原判決採上開電話通聯譯文為證據，似僅採取其所稱「
手上只有四千元」部分為判決基礎，而摒棄「他下班後再拿三千
元」部分不採，然並未說明其證據取捨論斷之理由，有判決不備
理由之違背法令。又原判決既已認定九十四年一月五日之交易，
價金為七千元，張淑貞已給付四千元（原判決第八頁倒數第二、
三行）；然又謂上訴人於九十四年一月十八日電話中要求張淑貞
償還之七千元，應為張淑貞前未清償之款項，至四千元則為該次
一萬五千元價金之一部分云云（原判決第九頁第六至八行）。其
理由之說明，前後齟齬，是如九十四年一月五日，上訴人與張淑
貞確有交易，其約定之價金有無交付？或交付若干？均非無疑，
此攸關法律之適用，自應詳查究明。原判決未予釐清，遽行判決
，有應於審判期日調查之證據未予調查及判決理由矛盾之違背法
令。（二）毒品危害防制條例第十九條第一項規定：犯第四條至
第九條、第十二條、第十三條或第十四條第一項、第二項之罪者
，其供犯罪所用或因犯罪所得之財物，均沒收之，如全部或一部
不能沒收時，追徵其價額或以其財產抵償之。依原判決事實之認
定，0000000000號行動電話，係上訴人供販賣毒品所
用之物。如為上訴人所有，即應依上開規定宣告沒收，原判決未
予宣告沒收，復未說明如何不予沒收之理由，即非適法。上訴意
旨執以指摘，尚非全無理由，應認原判決有撤銷發回之原因。
據上論結，應依刑事訴訟法第三百九十七條、第四百零一條，判
決如主文。
中    華    民    國  九十八  年    六    月  二十六  日
                      最高法院刑事第三庭
                          審判長法官  林  增  福
                                法官  張  清  埤
                                法官  陳  世  雄
                                法官  蔡  國  在
                                法官  王  居  財
      本件正本證明與原本無異
                                      書  記  官
中    華    民    國  九十八  年    六    月   三十   日
                                                      Ｖ


司法院資訊處製作；財團法人民間司法改革基金會備份。
